【裁判字號】    97,訴,1932
【裁判日期】    980227
【裁判案由】    違反毒品危害防制條例
【裁判全文】
臺灣臺南地方法院刑事判決              97年度訴字第1932號
公  訴  人  臺灣臺南地方法院檢察署檢察官
被      告  甲○○
                  （現另案於臺灣臺南看守所羈押中）
上列被告因違反毒品危害防制條例案件，經檢察官提起公訴（97
年度毒偵字第1786號、第2316號），被告於本院準備程序先就被
訴事實為有罪陳述，受命法官於聽取當事人之意見後，本院合議
庭裁定由受命法官獨任進行簡式審判程序，判決如下：
    主  文
甲○○施用第一級毒品，累犯，處有期徒刑拾月；又施用第一級
毒品，累犯，處有期徒刑捌月，扣案之第一級毒品海洛因壹包（
驗餘淨重零點零伍零公克）沒收銷燬之，扣案海洛因之空包裝袋
壹個沒收；又施用第二級毒品，累犯，處有期徒刑伍月。應執行
有期徒刑壹年陸月，扣案之第一級毒品海洛因壹包（驗餘淨重零
點零伍零公克）沒收銷燬，扣案海洛因之空包裝袋壹個沒收。
    事實及理由
一、本件犯罪事實：
    甲○○曾因違反肅清煙毒條例案件，經臺灣高等法院臺南分
    院以81年度上訴字第1123號判決判處有期徒刑3年確定，另
    因違反肅清煙毒條例等案件，經同院以82年度上重訴字第13
    48號（起訴書載為第14號）判決判處有期徒刑9年確定，前
    後兩案接續執行，於民國88年5月26日縮短刑期假釋出監，
    惟嗣後因案撤銷假釋，入監執行殘刑，至94年7月4日縮刑期
    滿執行完畢。另因違反毒品危害防制條例案件，經本院以96
    年度毒聲字第144號裁定令入戒治處所施以強制戒治，認應
    無繼續強制戒治之必要，於97年1月14日釋放出所，並經臺
    灣臺南地方法院檢察署檢察官於97年1月15日以97年度戒毒
    偵字第2號為不起訴處分確定。詎甲○○仍不知悔改，分別
    基於施用第一級及第二級毒品之犯意，於下列時地施用海洛
    因及甲基安非他命：
  (一)於97年5 月23日中午12時30分為警採尿時往前回溯26小時內
    之某時，在上開臺南縣永康市○○路242 號4 樓居所房間內
    ，以將第一級毒品海洛因摻入香菸，點燃吸食煙霧方式，施
    用第一級毒品海洛因1 次。嗣於97年5 月23日上午10時許於
    臺南縣永康市○○路296 巷口因形跡可疑為警查獲，並徵得
    其同意採尿送驗呈可待因及嗎啡陽性反應，始悉上情。
  (二)於97年8 月19日上午10時許，在前揭臺南縣永康市○○路居
    所內，以針筒將海洛因摻水注射入血管之方式施用第一級毒
    品海洛因1 次。嗣於97年8 月20日上午11時40分許於臺南縣
    永康市○○路130 巷18號前，因形跡可疑為警盤查，在未經
    有偵查權之機關或公務員發覺施用第一級毒品海洛因犯行前
    ，主動向警員交出第一級毒品海洛因1 包（含袋重0.20公克
    ）而自首接受裁判，並同意警員於同日12時5 分許，採集其
    尿液送檢驗，結果呈嗎啡及甲基安非他命陽性反應，而查知
    上情。
  (三)另於97年8 月20日中午12時5 分為警採尿時往前回溯96小時
    內之某時，在不詳地點以不詳方式施用甲基安非他命1 次。
二、本件證據部分補充：被告於本院審理時之自白，臺南縣警察
    局永康搜索扣押筆錄，餘均引用檢察官起訴書之記載（如附
    件）。
三、按除簡式審判程序、簡易程序及刑事訴訟法第376條第1款、
    第2款所列之罪之案件外，第一審應行合議審判；次按除被
    告所犯為死刑、無期徒刑、最輕本刑為3年以上有期徒刑之
    罪或高等法院管轄第一審案件者外，於法院行準備程序進行
    中，被告先就被訴事實為有罪之陳述時，審判長得告知被告
    簡式審判程序之旨，並聽取當事人、代理人、辯護人及輔佐
    人之意見後，裁定進行簡式審判程序，刑事訴訟法第273條
    之1第1項及284條之1分別定有明文。本件被告被訴毒品危害
    防治條例第10條第1項、第2項之罪，乃除死刑、無期徒刑、
    最輕本刑為3年以上有期徒刑以外之罪，亦為刑事訴訟法第
    376條第2款之罪之案件，其於本院準備程序中就被訴事實為
    有罪之陳述，經告知簡式審判程序之旨，並聽取公訴人、被
    告之意見後，本院認為適宜進行簡式審判程序，依刑事訴訟
    法第273條之2、第159條第2項之規定，不適用傳聞法則有關
    限制證據能力之相關規定；並得依同法第31 0條之2準用第
    454條之規定製作略式判決書，合先敘明。
四、次按觀察、勒戒或強制戒治執行完畢後，5年以內再犯毒品
    危害防制條例第10條之罪者，檢察官應依法追訴，同條例第
    23條第2項定有明文。查被告曾前因違反毒品危害防制條例
    案件，經本院以96年度毒聲字第144號裁定令入戒治處所施
    以強制戒治後，認應無繼續強制戒治之必要，於97年1月14
    日釋放出所等情，有臺灣高等法院被告前案紀錄表及臺灣臺
    南地方法院檢察署刑案資料查註紀錄表各1件在卷可憑。其
    於強制戒治執行完畢5年內再犯本件施用第一級毒品海洛因
    、第二級毒品甲基安非他命之罪，揆之上述規定，即應依法
    追訴、審理。
五、按海洛因經注射或吸入人體後，約百分之八十於24小時內自
    尿中排出，一般而言，毒品施用後於尿液中可檢出之最大時
    限，與施用劑量、頻率與方式、飲水量多寡、個人體質及其
    代謝情況等因素有關，因個案而異。依外國文獻記載，一般
    可檢出之最大時限為海洛因服用後2-4天，行政院衛生署管
    制藥物管理局於92年12月2日以管檢字第0920009990號函述
    綦詳；又海洛因係由嗎啡經化學合成而製得，經注射進入人
    體後，因代謝而分解又生成嗎啡，因此施打海洛因後，由尿
    液檢驗結果仍為嗎啡反應，核屬科學上正常合理現象，此亦
    有行政院衛生署管制藥品管理局95年6月29日管檢字第09500
    07080號函文可參。次按（甲基）安非他命經口服投與後，
    約70%於24小時內自尿中排出，約90%於96小時內自尿中排出
    ，且（甲基）安非他命成分之檢出，與其投與方式、投與量
    、個人體質、採尿時間與檢測儀器之精密度等諸多因素有關
    ，因此僅憑尿液中呈甲基安非他命陽性反應，並無法精確推
    算吸食時間距採集時間之長短，惟依上述資料推斷，最長可
    能不會超過4日，此有前行政院衛生署藥物食品檢驗局81年2
    月8日（81）藥檢壹字第001156號函可資參照。因此尿液中
    呈甲基安非他命陽性反應，雖無法精確推算施用時間距採集
    尿液時間之長短，惟依上述資料推斷，最長可能不會超過4
    日。經查，被告於97年5月23日下午12時5分許、同年8月20
    日12時30分許，同意員警採集尿液送驗、先以酵素免疫分析
    法（EIA）進行篩檢，再以氣相層析質譜儀（GC/MS）確認結
    果，呈嗎啡、可待因及嗎啡及甲基他命陽性反應，此有臺南
    縣警察局永康分局偵辦毒品犯罪嫌疑人送驗尿液編號與真實
    姓名對照表編號名冊2紙、正修科技大學超微量研究科技中
    心97年6月10日、9月5日出具之檢驗報告各1份附卷可稽。故
    被告自白施用第一級毒品海洛因、第二級毒品甲基安非他命
    之情，核與上開檢驗結果相符，其罪證明確，上開犯行堪予
    認定。
六、核被告所為，分別係違反毒品危害防制條例第10條第1項之
    施用第一級毒品罪及同條例第10條第2項之施用第二級毒品
    罪。其持有第一、二級毒品之低度行為，為進而施用之高度
    行為所吸收，均不另論罪。而其所犯前開3罪，犯意各別，
    行為互殊，應分論併罰。被告有犯罪事實欄所示之前科紀錄
    及徒刑執行等情，有臺灣高等法院被告前案紀錄表在案可憑
    ，其於5年以內故意再犯本件有期徒刑以上之罪，為累犯，
    應依刑法第47條第1項規定，加重其刑。又被告於97年8月19
    日施用第一級毒品海洛因後，於未被偵查機關發覺之前，即
    向警員坦承施用海洛因等情，有警詢筆錄在卷可按，其對於
    未發覺之罪自首而接受裁判，酌依刑法第62條前段規定，減
    輕其刑，且先加後減。爰審酌被告曾因施用毒品案件，經觀
    察勒戒、強制戒治處後，此有上開刑案資料足參，仍未戒除
    毒癮，復犯本件施用第一級毒品、第二級毒品之犯行，顯見
    其無悔改之意，意志不堅，惟念其施用毒品之犯行乃自戕一
    己之身體健康，尚未害及他人，兼衡其犯罪之動機、目的、
    智識程度、家庭生活狀況，且犯後坦承犯行態度尚佳等一切
    情狀，爰分別量處如主文所示之刑，並定應執行之刑。又查
    獲之第一級毒品海洛因，不問屬於犯人與否，應沒收銷燬之
    ，毒品危害防制條例第18條第1項前段定有明文。本件扣案
    疑似第一級毒品海洛因白色粉未1包（不含袋驗前淨重為0.0
    60公克，驗後淨重0.050公克），經臺南縣警察局永康分局
    依聯勤204廠製造之毒品檢驗盒試劑初步檢驗及高雄市立凱
    旋醫院以化學呈色法及氣相層析質譜儀分析法鑑定結果，確
    含第一級毒品海洛因之成分，此有臺南縣警察局永康分局搜
    索扣押筆錄、扣押物品目錄表、偵辦毒品危害防制條例案毒
    品初步檢驗報告單、高雄市立凱旋醫院濫用藥物成品檢驗鑑
    定書各1紙在卷可佐，足徵該扣案物係屬毒品危害防制條例
    第2條第2項第1款所列之第一級毒品，應依毒品危害防制條
    例第18條第1項前段之規定沒收。至於因鑑定而耗損部分，
    即無庸再予沒收銷燬。而其空包裝袋1個，既可與毒品析離
    ，且為被告所有便於攜帶及供其施用第一級毒品海洛因之用
    ，爰依刑法第38條第1項第2款宣告沒收之。
七、據上論斷，依刑事訴訟法第273條之1第1項、第299條第1項
    前段、第310條之2、第454條第2項，毒品危害防制條例第10
    條第1項、第2項、第18條第1項前段，刑法第11條前段、第3
    8條第1項第2款、第47條第1項、第62條前段、第51條第5款
    之規定，判決如主文。
本案經檢察官乙○○到庭執行職務。
中    華    民    國    98    年    2    月    27     日
                  刑事第七庭    法  官  田幸艷
以上正本證明與原本無異。
如不服本判決應於收受本判決後10日內向本院提出上訴書狀，並
應敘述具體理由。其未敘述上訴理由者，應於上訴期間屆滿後20
日內向本院補提理由書狀（均須按他造當事人之人數附繕本）「
切勿逕送上級法院」。
                                書記官  莊文茹
中    華    民    國    98    年    2     月    27    日
附錄本案論罪科刑法條：
毒品危害防制條例第10條
施用第一級毒品者，處 6 月以上 5 年以下有期徒刑。
施用第二級毒品者，處 3 年以下有期徒刑。


司法院資訊處製作；財團法人民間司法改革基金會備份。
